臺灣新竹地方法院刑事簡易判決　　　　 99年度竹簡字第393號
聲　請　人　臺灣新竹地方法院檢察署檢察官
被　　　告　覃季芸
上列被告因詐欺案件，經檢察官聲請以簡易判決處刑（99年度偵
緝字第484、485、486、487、488、489、490 號），及移送併案
審理（99年度偵字第6576號），本院判決如下：
    主  文
覃季芸幫助犯詐欺取財罪，累犯，處有期徒刑伍月，如易科罰金
，以新臺幣壹仟元折算壹日。
    事實及證據理由
一、本件犯罪事實：
（一）覃季芸前曾於民國96年間因竊盜案件，經臺灣臺南地方法
      院於96年9 月13日以96年簡字3200號判處有期徒刑6 月，
      減為有期徒刑3 月，於96年12月17日確定，並於97年3 月
      14 日 易科罰金執行完畢，其猶不知悔改。
（二）覃季芸明知個人金融機構帳戶係攸關個人信用之專用物品
      ，一般人無庸向他人收購或借貸，即可向金融機構申請開
      戶使用，且國內社會常見之詐騙集團，經常利用他人之存
      款帳戶轉帳，以掩飾其等犯罪之不法所得，逃避執法人員
      之查緝，而提供自己之金融帳戶之存摺、提款卡及連同密
      碼予陌生人士使用，更常與財產犯罪密切相關，可能被詐
      騙等犯罪集團所利用，以遂其等詐欺犯罪及掩飾其等犯罪
      所得財物或財產上利益之目的，如出售或交付予他人使用
      ，可能幫助犯罪集團掩飾其重大犯罪所得財物，竟仍基於
      縱有人以其金融帳戶實施詐欺犯罪亦不違背其本意之幫助
      詐騙集團從事詐欺取財行為的犯意，於99年1 月18日，因
      見蘋果日報分類廣告版中有刊登內容為「銀行信貸、信用
      不佳可辦」之廣告，隨即撥打上揭廣告中所載之00000000
      00號行動電話與對方取得聯繫，隨即於99年1 月21日某時
      許，在新竹市某處客運站，將其於97年10月3 日向元大商
      業銀行股份有限公司（以下簡稱元大銀行）新竹分行所申
      請開立帳號00000000000000號帳戶之提款卡及密碼，以包
      裹寄送之方式，交由客運公司寄送予真實姓名年籍不詳之
      成年詐欺集團成員；再於99年1 月27日某時許，將其上揭
      帳戶之存摺，以同上方式，寄送予真實姓名年籍不詳之同
      一詐欺集團成員，均供該詐欺集團成員作為存、提款及匯
      款使用。嗣該詐欺集團成員取得覃季芸名義之上開帳戶存
      摺、提款卡及密碼等物後，即出於意圖為自己不法所有之
      詐欺取財犯意，分別為下列犯行：
  １、該集團成員於99年1 月20日前之不詳時間，在雅虎奇摩拍
      賣網站上，盜用「gino175cm 」帳號，刊登「【全新】幫
      寶適特級棉柔新生寶寶紙尿褲Ｍ（224 片）4 包／箱」之
      拍賣訊息。林何印於99年1 月20日11時13分許，在其位於
      桃園縣中壢市○○路65巷33號住處上網瀏覽得知上開訊息
      ，因而陷於錯誤而下標購買，並於99年1 月26日8 時43分
      許，至位於新竹縣竹北市○○○路16號處之臺灣銀行竹北
      分行，利用自動櫃員機轉帳之方式，匯款新臺幣（下同）
      3200元至覃季芸名義之上開元大銀行新竹分行帳戶內，隨
      即遭該詐欺集團成員提領一空。嗣林何印查覺有異，乃報
      警處理，因而為警循線查悉上情。
  ２、該集團成員於99年1 月21日前之不詳時間，在雅虎奇摩拍
      賣網站上，盜用江哲宇「chris23sirhc」帳號，刊登「De
      Longhi迪朗奇大都會炫風式烤箱EO1258」之拍賣訊息，林
      瑞麟於99年1 月21日19時許，在其位於臺北市○○區○○
      路5 段92之1 號5 樓之住處瀏覽上開訊息，因而陷於錯誤
      ，下標購買，並於99年1 月24日14時31分許，以自動櫃員
      機轉帳匯款之方式，在臺北市○○區○○街一段120 號彰
      化商業銀行匯款5880元至覃季芸名義之上開元大銀行新竹
      分行帳戶內，隨即遭該詐欺集團成員提領一空。嗣林瑞麟
      查覺有異，乃報警處理，因而為警循線查悉上情。
  ３、該集團成員於99年1 月21日前之不詳時間，在雅虎奇摩拍
      賣網站上，盜用「redbear4286 」帳號，刊登「☆生活館
      ☆補體素750g─原味、香草、優纖（單價440 元*13 罐）
      」之拍賣訊息，陳淑薇於99年1 月21日，在其位於臺北市
      內湖區○○路○段268 號2 樓之住處瀏覽上開訊息，因而
      陷於錯誤，下標購買，並於99年1 月24日21時52分許，以
      網路轉帳匯款之方式，在其住處匯款5700元至覃季芸名義
      之上開元大銀行新竹分行帳戶內，隨即遭該詐欺集團成員
      提領一空。嗣陳淑薇查覺有異，乃報警處理，因而為警循
      線查悉上情。
  ４、該集團成員於99年1 月22日前之不詳時間，在雅虎奇摩拍
      賣網站上，盜用「todelitabox 」帳號，刊登出售奶粉之
      拍賣訊息，姜若嵐於99年1 月22日16時許，在其位於桃園
      縣平鎮市○○路○段440 巷51弄2 號三樓之住處瀏覽上開
      訊息，因而陷於錯誤，下標購買，並於99年1 月25日10時
      10分許，以自動櫃員機轉帳匯款之方式，匯款2640元至覃
      季芸名義之上開元大銀行新竹分行帳戶內，隨即遭該詐欺
      集團成員提領一空。嗣姜若嵐查覺有異，乃報警處理，因
      而為警循線查悉上情。
  ５、該集團成員於99年1 月24日前之不詳時間，在露天拍賣網
      站上，盜用「cephaswen 」帳號，刊登出售筆記型電腦之
      拍賣訊息，李志祥於99年1 月24日19時30分許，在其位於
      高雄縣橋頭鄉○○村○○路自強二巷13號之住處瀏覽上開
      訊息，因而陷於錯誤，下標購買，並於99年1 月24日19時
      38分許，以自動櫃員機轉帳匯款之方式，匯款4700元至覃
      季芸名義之上開元大銀行新竹分行帳戶內，隨即遭該詐欺
      集團成員提領一空。嗣李志祥查覺有異，乃報警處理，因
      而為警循線查悉上情。
  ６、該集團成員於99年1 月24日前之不詳時間，在雅虎奇摩拍
      賣網站上，盜用「jadie555」帳號，刊登「GUCCI 公仔包
      （中）」之拍賣訊息，李宥萱於99年1 月24日14時33分許
      ，在其位於臺北縣中和市○○路200 號4 樓之住處瀏覽上
      開訊息，因而陷於錯誤，下標購買，並於99年1 月24日15
      時5 分許，以自動櫃員機轉帳匯款之方式，匯款6000元至
      覃季芸名義之上開元大銀行新竹分行帳戶內，隨即遭該詐
      欺集團成員提領一空。嗣李宥萱查覺有異，乃報警處理，
      因而為警循線查悉上情。
  ７、該集團成員於99年1 月25日前之不詳時間，在雅虎奇摩拍
      賣網站上，盜用「pavvy28 」帳號，刊登出售「卡洛塔妮
      乳鐵三益菌」奶粉之拍賣訊息，雷雅琴於99年1 月25日13
      時44分許，在其位於臺北縣新店市○○街14號2 樓之住處
      瀏覽上開訊息，因而陷於錯誤，下標購買，並於99年1 月
      25日15時58分許，以網路轉帳匯款之方式，在其住處匯款
      2660元至覃季芸名義之上開元大銀行新竹分行帳戶內，隨
      即遭該詐欺集團成員提領一空。嗣雷雅琴查覺有異，乃報
      警處理，因而為警循線查悉上情。
  ８、該集團成員於99年1 月25日前之不詳時間，在雅虎奇摩拍
      賣網站上，盜用「redbear4286 」帳號，刊登出售「☆生
      活館☆美強生優兒A+幼兒成長奶粉」之拍賣訊息，許涵淳
      於99年1 月25日，在其位於臺北縣三重市○○街117 號之
      住處瀏覽上開訊息，因而陷於錯誤，下標購買，並於99年
      1 月26日7 時41分許，以自動櫃員機轉帳匯款之方式，匯
      款9840元至覃季芸名義之上開元大銀行新竹分行帳戶內，
      隨即遭該詐欺集團成員提領一空。嗣許涵淳查覺有異，乃
      報警處理，因而為警循線查悉上情。
  ９、該集團成員於99年1 月25日前之不詳時間，在雅虎奇摩拍
      賣網站上，盜用「redbear4286 」帳號，刊登「☆生活館
      ☆美強生優兒A+幼兒成長奶粉」之拍賣訊息，陳怡璇於99
      年1 月25日13時5 分許，在其位於花蓮縣花蓮市○○○ 街
      11號之住處瀏覽上開訊息，因而陷於錯誤，下標購買，並
      於99年1 月25日，以網路轉帳匯款之方式，在其位於上址
      之住處匯款9840元至覃季芸名義之上開元大銀行新竹分行
      帳戶內，隨即遭該詐欺集團成員提領一空。嗣陳怡璇查覺
      有異，乃報警處理，因而為警循線查悉上情。
  １０、該集團成員於99年1 月25日前之不詳時間，在雅虎奇摩拍
      賣網站上，盜用劉姵筠所有之「peggＺ0000000000 」帳號
      ，刊登「新光三越禮券10000 元」之拍賣訊息，張懿華於
      99年1 月25 日17 時許，在其位於臺北市○○路415 巷6
      號5 樓之住處瀏覽上開訊息，因而陷於錯誤，下標購買，
      並於99年1 月25日18時許，以網路轉帳匯款之方式，在其
      住處匯款9200元至覃季芸名義之上開元大銀行新竹分行帳
      戶內，隨即遭該詐欺集團成員提領一空。嗣張懿華查覺有
      異，乃報警處理，因而為警循線查悉上情。
  、該集團成員於99年1 月24日前之不詳時間，在雅虎奇摩拍
      賣網站上，盜用「maymay3q」帳號，刊登出售LV牌包包之
      拍賣訊息，李雅秋於99年1 月24日，在其位於桃園縣桃園
      市○○路399 號之住處瀏覽上開訊息，因而陷於錯誤，下
      標購買，並於99年1 月24日15時18分許，以自動櫃員機轉
      帳匯款之方式，匯款15000 元至覃季芸名義之上開元大銀
      行新竹分行帳戶內，隨即遭該詐欺集團成員提領一空。嗣
      李雅秋查覺有異，乃報警處理，因而為警循線查悉上情。
二、證據：
（一）被告覃季芸於檢察官訊問時之供述。
（二）被害人林何印於警詢時之指述、被害人林何印出具之臺灣
      銀行自動櫃員機交易明細表1 份、雅虎奇摩拍賣網頁列印
      資料1 份、桃園縣政府警察局中壢分局中壢派出所受理刑
      事案件報案三聯單1 份、受理各類案件紀錄表1 份、受理
      詐騙帳戶通報警示簡便格式表1 份、內政部警政署反詐騙
      案件紀錄表1 份、元大銀行新竹分行於99年2 月10日以元
      竹字第990000211 號函送之開戶基本資料及交易明細資料
      1 份。
（三）被害人林瑞麟於警詢時之指述、證人江哲宇於警詢時之證
      述、元大銀行新竹分行於99年3 月19日以元竹字第099000
      0349號函送之開戶基本資料、照片及相關資料等1 份、被
      害人林瑞麟出具之彰化銀行自動櫃員機交易明細表1 份、
      雅虎奇摩拍賣網頁列印資料1 份、臺北市政府警察局文山
      二局興隆派出所受理刑事案件報案三聯單1 份、受理詐騙
      帳戶通報警示簡便格式表1 份暨內政部警政署反詐騙案件
      紀錄表1 份。
（四）被害人陳淑薇於警詢時之指述、被害人陳淑薇出具之MOD
      家庭金融交易明細紀錄1 份、臺北市政府警察局內湖分局
      文德派出所受理刑事案件報案三聯單1 份暨內政部警政署
      反詐騙案件紀錄表1 份。
（五）被害人姜若嵐於警詢及偵訊時之指述、被害人姜若嵐出具
      之自動櫃員機交易明細表1 份暨內政部警政署反詐騙案件
      紀錄表1 份。
（六）被害人李志祥於警詢時之指述、被害人李志祥出具之中國
      信託銀行自動櫃員機交易明細表1 份、高雄縣政府警察局
      岡山分局橋頭分駐所受理詐騙帳戶通報警示簡便格式表1
      份暨內政部警政署反詐騙案件紀錄表1 份。
（七）被害人李宥萱於警詢時之指述、被害人李宥萱出具之中國
      信託銀行自動櫃員機交易明細表1 份、存摺1 份、雅虎奇
      摩拍賣網頁列印資料1 份、臺北縣政府警察局中和第一分
      局安平派出所受理詐騙帳戶通報警示簡便格式表1 份、受
      理各類案件紀錄表1 份暨內政部警政署反詐騙案件紀錄表
      1 份。
（八）被害人雷雅琴於警詢時之指述、被害人雷雅琴出具之MOD
      家庭金融交易明細紀錄1 份、臺北縣政府警察局新店分局
      江陵派出所受理刑事案件報案三聯單1 份暨內政部警政署
      反詐騙案件紀錄表1 份。
（九）被害人許涵淳於警詢時之指述、元大銀行於99年2 月24日
      以元銀字第第0990001054號函送之往來資料1 份、被害人
      許涵淳出具之永豐銀行自動櫃員機交易明細表1 份、雅虎
      奇摩拍賣網頁列印資料1 份、臺北縣政府警察局三重分局
      長泰派出所受理刑事案件報案三聯單1 份、受理各類案件
      紀錄表1 份、受理詐騙帳戶通報警示簡便格式表1 份暨內
      政部警政署反詐騙案件紀錄表1 份。
（十）被害人陳怡璇於警詢時之指述、被害人陳怡璇出具所有之
      花蓮二信銀行存摺內頁1 份、雅虎奇摩拍賣網站列印資料
      1 份、花蓮縣警察局花蓮分局美崙派出所受理刑事案件報
      案三聯單1 份、受理各類案件紀錄表1 份、受理詐騙帳戶
      通報警示簡便格式表1 份暨內政部警政署反詐騙案件紀錄
      表1 份。
（十一）告訴人張懿華於警詢時之指訴、證人劉姵筠於警詢時之
        證述、元大銀行新竹分行於99年3 月22日以元竹字第
        0990000350號函送之開戶基本資料及交易明細資料1 份
        、告訴人張懿華出具之中國信託商業銀行對帳單1 份、
        雅虎奇摩交易資料表1 份、臺北市政府警察局松山分局
        民有派出所受理刑事案件報案三聯單1 份、受理各類案
        件紀錄表1 份、受理詐騙帳戶通報警示簡便格式表1 份
        暨內政部警政署反詐騙案件紀錄表1 份。
（十二）告訴人李雅秋於警詢時之指訴、告訴人李雅秋出具之中
        國信託銀行自動櫃員機交易明細表1 份、桃園縣政府警
        察局桃園分局同安派出所受理刑事案件報案三聯單1 份
        、受理各類案件紀錄表1 份、受理詐騙帳戶通報警示簡
        便格式表1 份暨內政部警政署反詐騙案件紀錄表1 份。
（十三）寄貨資料2 份。
（十四）被告覃季芸雖坦承上開帳戶為其所申請，且確有降上開
        帳戶之提款卡、密碼及存摺等物分2 次寄予他人等情不
        諱，惟矢口否認有何提供帳戶供詐欺集團詐騙他人匯款
        之幫助詐欺犯行，辯稱：我於99年1 月18日見蘋果日報
        分類廣告版刊載「銀行信貸、信用不佳可辦」的廣告，
        即致電與對方聯繫，對方要求我提供帳戶之提款卡及密
        碼給對方，方便對方為我製作薪資轉帳證明及財力證明
        云云。然查：
    １、被告係經由報紙廣告登載內容而與對方聯繫，且自警詢
        起至偵訊時止，被告均無法提供對方之真實姓名及年籍
        資料供以調查，顯見對被告而言，其在交付上揭帳戶存
        摺、提款卡及密碼等物斯時，對方無非係全然不相識之
        陌生人，則在其對對方之背景、有何能力可以代為辦理
        貸款、要如何辦理貸款、貸款之銀行為何、條件內容、
        如何償還等種種攸關貸款是否可以確實辦成之重要事項
        完全不知之情況下，其如何確定對方確為足堪信任之人
        並因而將己身所有上揭帳戶之存摺、提款卡及密碼等物
        悉數交付？
    ２、次查，銀行將款項借貸予人，所圖求無非是賺取利息及
        讓資金活絡，所著重事項之一當係借貸之人是否有足夠
        資力能夠繳息及清償，而為確保借款人能夠按期繳息及
        清償本金，有時會要求足供作為擔保之抵押物，然被告
        名義之帳戶存摺、提款卡及密碼等物充其量僅是該帳戶
        之資料而已，無論是欲證明借貸款項之人之資力、未來
        按期繳息及清償之能力暨擔保繳息及還款等，此被告名
        義之帳戶存摺、提款卡及密碼等物均無法達到上揭目的
        ，誠屬當然，則對方又有何必要係為代辦貸款之目的而
        要求被告提供帳戶存摺、提款卡及密碼等物？況且，在
        被告全然不知對方之詳細姓名、年籍及地址之情況下，
        苟真確有辦理貸款並獲核撥之情事，被告又如何確保已
        取得被告上揭帳戶存摺、提款卡及密碼之人不會因之將
        已核撥之款項提領供己使用？再者，被告於偵訊時亦自
        承：對方是說從提款卡內幫我作薪資轉帳及財力證明云
        云，然被告既明知其並無任何薪資轉帳情形及充足財力
        ，則取得上揭提款卡、密碼及存摺等物之對方又如何能
        夠以合法方式而無中生有被告確有薪資轉帳資料及充足
        財力證明？是以被告所辯種種情節，要與一般辦理貸款
        之常情完全不符。
    ３、末查任何人均可辦理金融帳戶存摺使用，如無正當理由
        ，實無借用他人存摺使用之理，而金融存摺亦事關個人
        財產權益之保障，其專有性甚高，除非本人或與本人親
        密關係者，難認有何理由可自由流通使用該存摺，一般
        人均有妥為保管及防止他人任意使用之認識，縱特殊情
        況偶需交付他人使用，亦必深入瞭解用途及合理性，始
        予提供，且該等專有物品如落入不明人士手中，而未加
        以闡明正常用途，極易被利用為與財產有關之犯罪工具
        ，而有犯罪意圖者，非有正當理由，竟徵求他人提供帳
        戶之存摺、提款卡及密碼，客觀上可預見其目的，係供
        為某筆資金之存入後再行領出之用，且該筆資金之存入
        及提領過程係有意隱瞞其流程及行為人身分曝光之用意
        ，一般人本於一般認知能力均易於瞭解，報章媒體復一
        再披露詐騙集團為規避查緝，故使用他人帳戶以遂行詐
        欺之不法犯罪態樣，被告為智慮健全、有社會經驗之成
        年人，對此自難諉為不知。且被告將其名義之上揭帳戶
        存摺、提款卡及密碼等物交予他人，其所辯述之交付原
        因顯有違情理之常，已如前述，然其竟猶仍將渠之前開
        帳戶存摺、提款卡及密碼交付予他人，而該人既有使用
        帳戶之需，竟不思自行申辦，反大費周章收集他人帳戶
        使用，顯與一般交易常情相悖，則其用途實屬可疑，足
        證被告應可預見金融帳戶存摺、提款卡及密碼提供他人
        使用將幫助他人實施詐欺犯罪，竟仍將其帳戶存摺、提
        款卡及密碼等物，交予來路不明之人，是縱無證據證明
        被告明知該人之犯罪態樣係以該帳戶供詐欺之用，惟其
        顯具縱有人以其之金融帳戶實施詐欺犯罪亦不違背其本
        意之幫助意思自明。
    ４、綜上，被告所辯顯為事後卸責之詞，均不足採信，本案
        事證明確，被告前述犯行洵堪認定，應予依法論科。
三、論罪科刑：
    核被告覃季芸交付帳戶存摺、提款卡及密碼供人不法使用，
    顯係基於幫助他人詐欺取財之不確定犯意，且其所為提供帳
    戶存摺、提款卡及密碼之行為亦屬刑法詐欺取財罪構成要件
    以外之行為，其既以幫助他人犯罪之意思而參與犯罪構成要
    件以外之行為，核其所為，係犯刑法第30條第1 項前段、第
    339 條第1 項之詐欺取財罪之幫助犯，爰依刑法第30條第2
    項減輕其刑。又被告以一次交付上揭帳戶之存摺、提款卡及
    密碼等物之行為，幫助不詳之詐騙集團成員先後詐騙被害人
    林何印、林瑞麟、陳淑薇、姜若嵐、李志祥、李宥萱、雷雅
    琴、許涵淳、陳怡璇、張懿華及李雅秋等人，而觸犯數幫助
    詐欺取財罪，為同種想像競合，應依刑法第55條規定從一重
    處斷。又如事實欄第一段（二）之所述部分，雖未經檢察
    官聲請簡易判決處刑，然該等部分犯行與前揭如事實欄第一
    段（二）之１至１０部分之聲請簡易判決處刑部分之犯行，具
    有想像競合犯之裁判上一罪關係，已如前述，本院自得併予
    審判，附此敘明。又被告前曾於96年間因竊盜案件，經臺灣
    臺南地方法院於96年9 月13日以96年簡字3200號判處有期徒
    刑6 月，減為有期徒刑3 月，於96年12月17日確定，並於97
    年3 月14日易科罰金執行完畢等情，有臺灣新竹地方法院檢
    察署刑案資料查註紀錄表及臺灣高等法院被告全國前案紀錄
    表各1 份在卷足參，其於受有期徒刑執行完畢後，5 年以內
    故意再犯本件有期徒刑以上之罪，為累犯，應依刑法第47條
    第1 項規定加重其刑，並依法先加後減之。爰審酌近來國內
    多有詐欺集團犯案，均係利用人頭帳戶以作為收受不法所得
    款項之手段，被告交付帳戶存摺、提款卡及密碼等予他人，
    充作轉向他人詐欺取財之工具，非但徒增被害人等尋求救濟
    之困難，亦使詐騙集團得以順遂詐欺取財犯行，以及審酌被
    告當時因需款孔急，短於思慮而輕率交付上開帳戶存摺、提
    款卡及密碼等物之犯罪動機及目的，暨其生活狀況、智識程
    度及犯罪後態度等一切情狀，逕以簡易判決處如主文所示之
    刑，並諭知易科罰金之折算標準，以示懲儆。
四、依刑事訴訟法第449 條第1 項前段、第454 條第1 項，刑法
    第339 條第1 項、第30條第1 項前段、第2 項、第47條第1
    項、第41條第1 項前段，刑法施行法第1 條之1 第1 項、第
    2 項前段，逕以簡易判決處如主文所示之刑。
五、如不服本判決，得自收受送達之日起10日內，向本院提起上
    訴。
中    華    民    國   100    年    1     月    31    日
                  新竹簡易庭    法  官   楊惠芬
以上正本證明與原本無異。
中    華    民    國   100    年    1     月    31    日
                                書記官   許弘杰
附錄本案論罪科刑法條：
刑法第339 條第1 項：
意圖為自己或第三人不法之所有，以詐術使人將本人或第三人之
物交付者，處五年以下有期徒刑、拘役或科或併科一千元以下罰
金。